最高法院刑事判決　　　　　　　　　　　　　　　八十七年度台上字第一六八三號
　　上 訴人 即
　　被告之配偶　甲○○
　　被　　　告　乙○○
右上訴人因被告違反麻醉藥品管理條例案件，不服台灣高等法院中華民國八十六年十
二月十六日第二審判決（八十六年度上訴字第三六四一號，起訴案號：台灣桃園地方
法院檢察署八十四年度偵字第九六○號），提起上訴，本院判決如左：
    主  文
原判決撤銷，發回台灣高等法院。
    理  由
本件原判決認定被告乙○○意圖營利，基於概括之犯意，連續於（一）民國八十四年
一月六日下午六時許，在桃園縣桃園市○○路六八一巷十九弄十四號住處，以一包安
非他命，新台幣（下同）一千元，非法販賣化學合成麻醉藥品安非他命予郭承滄一次
，（二）於八十四年一月十五日下午四時許，在桃園市○○路一六三號前，以一包安
非他命二千元，非法販賣予郭美鳳一次，（三）於八十五年一月初某日，在前揭住處
，以一包安非他命一千元，非法販賣予黃志宏一次。嗣先後於八十四年一月十七日下
午八時十分許，在前揭住處為警查獲，經移送檢察官諭知交保候傳；復於八十四年十
二月十四日十五時五十分許，在桃園市○○路與永安路口因持有安非他命毛重一‧六
公克及毒品海洛因五包再為警查獲，再為檢察官諭知交保後，又於八十五年一月二十
四日十一時許，因案外人黃志宏吸用安非他命為警查獲並供出其安非他命係向被告購
得，而帶同警員至前揭被告住處，三度查獲被告等情，因而維持第一審論處被告連續
非法販賣化學合成麻醉藥品罪刑之判決，駁回被告在第二審之上訴，固非無見。
惟查：(一)原判決理由二(一)記載被告乙○○於八十四年十二月十四日十五時五十分許，
在桃園市○○路與永安路口因持有安非他命一‧六公克為警查獲，於警訊時坦承：「
警方所查獲之毒品藥物均是我的，是賣給不特定人，均先以電話與我聯絡，再約地方
，每小包安非他命售三千元」等語，理由三亦引被告上述供詞，認定被告有牟利之意
圖，惟原判決事實欄僅記載被告持有安非他命毛重一‧六公克為警查獲，並未認被告
係意圖販賣而持有該安非他命，其事實之記載顯未詳盡。(二)前述經警查扣之安非他命
一‧六公克連同毒品海洛因，經警送請法務部調查局鑑定結果，認「一送驗白粉係海
洛因，六小包共淨重○‧九三公克（包裝重一‧四七公克）。二另一包送驗檢品，淨
重三‧五六公克（包裝重○‧二一公克），無煙毒禁藥反應，亦不含常見之藥物成分
。」（見台灣桃園地方法院檢察署八十五年度偵字第七二號卷第二五頁）。原判決以
該扣押之安非他命一‧六公克係違禁物，因而維持第一審諭知沒收該安非他命之判決
，惟該項物品如何認定係安非他命，原判決並未說明其所憑之依據，即有理由不備之
違法。(三)關於被告販賣安非他命予黃志宏部分，卷查黃志宏於警訊固指稱：其於八十
五年一月初向被告購買安非他命一小包（含袋約○‧五公克），價格為一千元云云，
惟被告始終否認販賣安非他命予黃志宏，其於警訊辯稱：「有一次黃志宏說買不到安
非他命，要我幫他買，正好我要向大頭買海洛因，所以順便叫大頭也送一包安非他命
來，然後轉給黃志宏，我並沒有從中獲利，僅是幫其購買而已」，而黃志宏於同日偵
查中亦改稱：「是我拿錢請乙○○幫我買，因為我二腳不能走路」（見同上檢察署八
十五年度偵字第一三八五號卷第三頁背面、第五頁背面、第六頁正面、第十四頁正面
），核與被告所辯相符，該黃志宏前後所供既有差異，乃原判決並未說明其證據取捨
之理由，徒以黃志宏警訊之供詞作為不利被告之判決基礎，亦難謂無理由不備之可議
。(四)原判決理由四謂「核被告違反規定非法吸用，係犯麻醉藥品管理條例第十三條之
一第二項第一款之罪」（原判決第三頁背面第七行），其所載「非法吸用」，似為「
非法販賣」之誤，案經發回，應注意更正。以上或為上訴意旨所指摘，或為本院得依
職權調查之事項，應認原判決有撤銷發回之原因。
據上論結，應依刑事訴訟法第三百九十七條、第四百零一條，判決如主文。
中      華      民      國    八十七    年      五      月     十四     日
                              最高法院刑事第三庭
                                  審判長法官  蔡  詩  文
                                        法官  莊  登  照
                                        法官  洪  明  輝
                                        法官  蔡  清  遊
                                        法官  陳  宗  鎮
      右正本證明與原本無異
                                              書  記  官
中      華      民      國    八十七    年      五      月     二十     日
